臺灣臺北地方法院刑事判決　　　　　　　96年度交訴字第46號
公　訴　人　臺灣臺北地方法院檢察署檢察官
被　　　告　甲○○
選任辯護人　陳金漢律師
上列被告因公共危險案件，經檢察官聲請以簡易判決處刑（96年
度撤緩偵字第63號），本院受理（96年度北交簡字第1129號）後
改依通常程序審理，判決如下：
    主  文
甲○○駕駛動力交通工具肇事，致人受傷而逃逸，累犯，處有期
徒刑伍月，如易科罰金，以銀元參佰元即新臺幣玖佰元折算壹日
。
    事  實
一、甲○○前因妨害自由案件，經臺灣板橋地方法院以85年度訴
    字第2744號判決判處有期徒刑5月，嗣經臺灣高等法院以87
    年度上訴字第1210號判決撤銷原判決，判處有期徒刑6月，
    後經上訴最高法院，最高法院以89年台上字第4348號判決撤
    銷原判決，發回臺灣高等法院更為審理，經臺灣高等法院以
    89年度上更(一)字第798號判決撤銷原判決，判處有期徒刑6月
    ，又經上訴最高法院，經最高法院於民國90年4月26日駁回
    上訴確定，於90年7月24日易科罰金執行完畢。其於94年12
    月1日下午4時30分許，駕駛車牌號碼V6-6819號自用小客車
    ，沿臺北市○○路由北往南方向行駛，行經南京東路5段路
    口時，明知駕駛人駕駛汽車，應遵守道路交通標線之指示，
    不得超越雙白實線之分向限制線至對向車道行駛，且依當時
    天候晴、日間自然光線、路面乾燥、無缺陷、無障礙物，且
    視距良好，並無任何使其不能注意之情事，竟因欲超車左轉
    彎進入南京東路而跨越雙白實線之分向限制線行駛於對向車
    道，適乙○○騎乘車牌號碼AZN-235號重型機車，由南京東
    路5段右轉三民路，因轉彎後突見甲○○駕駛之前揭自用小
    客車跨越車道逆向行駛，為避免對撞而緊急煞車，致人車倒
    地，因而受有右手手掌及手肘擦傷等傷害（過失傷害部分未
    據告訴）。甲○○於肇事後，明知乙○○因煞車倒地而受有
    傷害，因見乙○○倒地爬起後，以手指向他並口出穢言、怒
    吼要其下車，唯恐發生爭吵、打架事端，乃未下車查看或為
    其他處理，逕行將車輛掉頭行駛，逃逸無蹤。嗣經警方依乙
    ○○提供之車牌號碼V6-6819號循線調查，始查知係甲○○
    駕車肇事逃逸。
二、案經臺北市政府警察局中正第二分局報請臺灣臺北地方法院
    檢察署檢察官偵查後聲請簡易判決處刑，本院受理後改依通
    常程序審理。
    理  由
一、上揭犯罪事實，業據被告甲○○於警詢、偵訊及本院審理時
    坦承在卷（見95年度偵字第1560號卷第5、6頁、第29頁、本
    院卷第19頁背面），核與證人乙○○於本院96年6月1日審理
    時所證述之情節相符（見本院卷第19頁背面至第20頁背面）
    ，且有道路交通事故現場圖、臺北市政府警察局松山分局交
    通分隊交通事故談話紀錄表、道路交通事故補充資料表、道
    路交通事故調查報告表(一)、(二)等附卷可稽（見同上第1560號
    卷第13至17頁），足徵被告前開任意性之自白與事實相符。
    是本案事證已明確，被告犯行已堪認定，應予依法論科。
二、核被告所為，係犯刑法第185條之4肇事逃逸罪。被告前因妨
    害自由案件，經最高法院判決確定（詳如事實欄所載），於
    90年7月24日易科罰金執行完畢，此有臺灣高等法院被告前
    案紀錄表1份在卷可憑，其於受有期徒刑執行完畢後，5年內
    故意再犯本件有期徒刑以上之罪，為累犯，應依刑法第47條
    第1項規定加重其刑（按刑法第47條有關累犯之規定，於94
    年1月7日刑法修正時雖有修正【並已於95年7月1日施行】，
    但被告係於受有期徒刑之執行完畢後，5年以內故意再犯本
    件有期徒刑以上之罪，無論依修正前或後之規定，均構成累
    犯，故無比較適用新舊法之問題，應逕適用現行即修正後刑
    法第47條第1項累犯之規定，附此敘明）。又94年2月2日修
    正公布，95年7月1日起施行之刑法第59條規定「犯罪之情狀
    顯可憫恕，認科以最低度刑仍嫌過重，得酌量減輕其刑」，
    與修正前規定「犯罪之情狀可憫恕者，得酌量減輕其刑」雖
    有不同，然此為法院就刑之裁量及酌減審認標準見解之明文
    化，非屬法律之變更，自不生新舊法比較之問題（最高法院
    95年度第8次刑事庭會議決議參照），先予敘明。又刑法第
    59條之酌量減輕其刑，必於犯罪之情狀，在客觀上足以引起
    一般同情，認為即予宣告法定低度刑期，猶嫌過重者，始有
    其適用（最高法院51年台上字第899號判例參照）。本件被
    告雖駕車違規肇事致人受傷而逃逸，然查證人乙○○於本院
    審理時已證述：伊在本件車禍倒地後即迅速爬起，並以手指
    向被告，口出穢言、怒吼要被告下車等語明確（見本院卷第
    20頁至背面），足信被告所辯伊因恐發生爭吵、打架事端，
    一時短於思慮而逕行離去一節，並非子虛。又參酌被告為警
    通知到警局後，即馬上與被害人乙○○達成和解，賠償乙○
    ○所要求之機車修理費，此業經證人乙○○於本院審理時證
    述在卷（見本院卷第21頁），並有和解書1紙在卷可稽（見
    同上第1560號卷第10頁）；又被告於檢察官偵訊時亦坦承上
    揭犯行，經檢察官以95年度偵字第1560號為緩起訴處分，並
    由檢察官依職權聲請再議，經臺灣高等法院檢察署以95年度
    上職議字第1736號駁回再議而確定，被告並已依緩起訴處分
    書所載之條件，於95年4月17日向國庫繳納新台幣20,000元
    ，此有緩起訴處分書、臺灣高等法院檢察署處分書及臺灣臺
    北地方法院檢察署沒金字第95000752號自行收納款項統一收
    據等在卷可稽（見同上第1560號卷第33、37頁、95年度緩字
    第542號卷第9頁），足見被告犯罪後態度良好，有悛悔之意
    。惟被告於95年8月3日下午3時30分許，在臺北市內湖區○
    ○○路○段190巷61弄「世和御苑」工地辦公室內，與其工地
    同事洪文謙因工資問題發生爭執互毆，致洪文謙受傷，並毆
    傷前去勸架之陳明忠，而經臺灣士林地方法院檢察署檢察官
    於95年10月24日，以95年度偵字第12680號聲請簡易判決處
    刑，臺灣臺北地方法院檢察署檢察官乃依刑事訴訟法第253
    條之3第1項第1款之規定，依職權以96年度撤緩字第10號處
    分書撤銷緩起訴處分，並向本院提起本案公訴，但查被告於
    臺灣士林地方法院簡易庭訊問時即已與該案告訴人洪文謙、
    陳明忠達成和解，告訴人洪文謙、陳明忠當庭撤回告訴，並
    經臺灣士林地方法院於96年1月5日以96年度易字第24號判決
    為不起訴處分，此有列印自網路查詢之臺灣士林地方法院檢
    察署檢察官聲請簡易判決處刑書、臺灣士林地方法院判決在
    卷可稽（見本院卷第34至36頁）。被告雖於本案檢察官為緩
    起訴處分後有因故意犯傷害罪而被起訴之情形，然衡以被告
    係因工資問題質問另案告訴人而起爭執，致雙方發生互毆事
    件，被告並非惡意之暴力犯罪，且已達成和解而由法院判決
    公訴不受理（已詳如前述），情節尚屬輕微，只因刑事訴訟
    法第253條之3第1項第1款規定而經檢察官撤銷緩起訴處分，
    本院認倘對被告仍處以法定本刑之最低刑度6個月，確有情
    輕法重之情形，且在客觀上足以引起一般同情，其犯罪情狀
    相較於法定之最低刑度，尚堪憫恕，爰依刑法第59條之規定
    酌減其刑，並先加後減之。爰審酌被告道路交通事故發生後
    因一時短於思慮而逃逸，一到案即與被害人和解，賠償被害
    人所受損害，犯後態度尚稱良好，及其生活狀況、智識程度
    等一切情狀，量處如主文所示之刑。末按，刑法第41條第1
    項前段關於易科罰金之規定，於被告行為後亦已修正施行，
    修正前規定：「犯最重本刑為5年以下有期徒刑以下之刑之
    罪，而受6個月以下有期徒刑或拘役之宣告，因身體、教育
    、職業、家庭之關係或其他正當事由，執行顯有困難者，得
    以1元以上3元以下折算一日，易科罰金」，修正後則規定：
    「犯最重本刑為5年以下有期徒刑以下之刑之罪，而受6個月
    以下有期徒刑或拘役之宣告者，得以新臺幣1千元、2千元或
    3千元折算1日，易科罰金」，比較修正前、後之法律，以修
    正前之規定較有利於被告，爰依修正前刑法第41條第1項前
    段規定，就被告宣告之有期徒刑諭知易科罰金之折算標準，
    以資懲儆。
據上論斷，應依刑事訴訟法第452條、第299條第1項前段，刑法
第185條之4、第2條第1項前段、第47條第1項、第59條、修正前
刑法第41條第1項前段，修正前罰金罰鍰提高標準條例第2條，現
行法規所定貨幣單位折算新臺幣條例第2條，判決如主文。
本案經檢察官林禎瑩到庭執行職務。
中　　華　　民　　國　　96　　年　　6 　　月　　22　　日
                刑事第十庭  審判長法　官  吳秋宏
                                  法　官  林柏泓
                                  法　官  林春鈴
以上正本證明與原本無異。
如不服本判決，應於判決送達後10日內，向本院提出上訴狀。
　　　　　　　　　　　　　　  　　書記官　劉俊源
中　　華　　民　　國　　96　　年　　6 　　月　　22　　日
附錄論罪顆刑依據之法條：
刑法第185條之4
駕駛動力交通工具肇事，致人死傷而逃逸者，處6月以上5年以下
有期徒刑。
